【裁判字號】    95,上訴,2327
【裁判日期】    951115
【裁判案由】    毒品危害防制條例
【裁判全文】
臺灣高等法院臺中分院刑事判決        95年度上訴字第2327號
上  訴  人
即  被  告  甲○○原名李權展.
上列上訴人因毒品危害防制條例案件，不服臺灣彰化地方法院95
年度訴字第1304號中華民國95年 8月28日第一審判決（起訴案號
：臺灣彰化地方法院檢察署95年度毒偵字第2609號），提起上訴
，本院判決如下：
    主    文
原判決撤銷。
甲○○連續施用第一級毒品，累犯，處有期徒刑柒月，扣案之海
洛因貳包（合計淨重零點陸參公克，空包裝總重壹點參壹公克）
，沒收銷燬之。又連續施用第二級毒品，累犯，處有期徒刑陸月
，扣案之甲基安非他命貳包（合計毛重零點陸公克），沒收銷燬
之；吸食器肆支、過濾器壹組，均沒收。應執行有期徒刑壹年，
扣案之海洛因貳包（合計淨重零點陸公克，空包裝總重壹點
壹公克）、甲基安非他命貳包（合計毛重零點陸公克），均沒收
銷燬之；吸食器肆支、過濾器壹支，均沒收。
    犯罪事實
一、甲○○前因施用第二級毒品案件，經臺灣臺中地方法院以93
    年度中簡字第3050號判處有期徒刑 5月確定，並於94年3月8
    日易科罰金執行完畢。其曾因施用毒品案件，經臺灣臺中地
    方法院以92年度毒聲字第2142號裁定送觀察、勒戒後，認無
    繼續施用毒品之傾向，於92年9月9日執行完畢釋放。詎甲○
    ○仍不知悔改，在觀察、勒戒執行完畢釋放後五年內，基於
    施用第一級毒品海洛因之概括犯意，自95年 6月21日起至同
    年6月22日晚上7時止，約每日一次，在其位於彰化縣彰化市
    ○○路484號3樓3之2房住處內，以將第一級毒品海洛因摻入
    香煙點燃抽吸之方式，連續施用第一級毒品海洛因多次；復
    另行起意，基於施用第二級毒品甲基安非他命之概括犯意，
    自95年6月21日起至同年6月22日晚上 7時止，約每日一次，
    亦在其上址住處，以將甲基安非他命置放於其所有之吸食器
    內，以火燒烤產生煙霧經過其所有過濾器而吸食之方式，連
    續施用第二級毒品甲基安非他命多次。嗣於95年 6月23日上
    午11時許，經警持原審法院核發之搜索票，至甲○○上址住
    處搜索，當場查扣第一級毒品海洛因 2包（合計淨重0.63公
    克，空包裝總重1.31公克）、第二級毒品甲基安非他命 2包
    （合計毛重 0.6公克），及其與友人吳婉菁共有且供渠等施
    用第二級毒品甲基安非他命所用之吸食器4支、過濾器1支等
    物，並經甲○○同意採尿送驗結果，呈嗎啡及甲基安非他命
    陽性反應，因而查悉上情。
二、案經彰化縣警察局彰化分局報告臺灣彰化地方法院檢察署檢
    察官偵查起訴。
    理    由
一、上訴人即被告甲○○於前揭時、地連續施用第一級毒品海洛
    因、第二級毒品甲基安非他命多次之犯行，業據其於警詢、
    偵查、原審及本院審理時坦承不諱，且其於95年 6月23日為
    警查獲採尿送驗結果，確呈嗎啡及甲基安非他命陽性反應，
    有彰化縣警察局彰化分局委託檢驗尿液代號與真實姓名對照
    表1紙、詮昕科技股份有限公司95年7月11日編號00000000之
    濫用藥物尿液檢驗報告1紙在卷可稽，復有海洛因2包、甲基
    安非他命 2包、吸食器4支、過濾器1支等物扣案為憑，足徵
    被告之自白確與事實相符。被告前因施用毒品案件，經臺灣
    臺中地方法院以92年度毒聲字第2142號裁定送觀察、勒戒後
    ，認無繼續施用毒品之傾向，於92年9月9日執行完畢釋放等
    情，有臺灣高等法院被告全國前案紀錄表暨入出監資料在卷
    可考。被告於92年9月9日觀察、勒戒執行完畢釋放後，五年
    內再犯本件施用第一級毒品、第二級毒品之罪，依毒品危害
    防制條例第23條第 2項規定，自應依法訴追。是本件被告施
    用第一級毒品海洛因、第二級毒品甲基安非他命之事證明確
    ，其犯行洵堪認定。
二、被告行為後，94年2月2日修正公布之刑法，業於95年7月1日
    施行，應依刑法第2條第1項之規定比較應適用之法律如下：
  （一）修正刑法已刪除第56條連續犯之規定，則被告之犯行，
        因行為後新法業已刪除連續犯之規定，此刪除雖非犯罪
        構成要件之變更，但顯已影響行為人刑罰之法律效果，
        自屬法律有變更，比較新、舊法結果，仍應適用較有利
        於被告之行為時法律即刪除前刑法第56條規定，論以連
        續犯（最高法院95年第8次刑事庭會議決議參照）。
  （二）修正前刑法第47條規定：「受有期徒刑之執行完畢，或
        受無期徒刑或有期徒刑一部之執行而赦免後，五年以內
        再犯有期徒刑以上之罪者，為累犯，加重本刑至二分之
        一」，修正後改列第47條第 1項，其規定為「受徒刑之
        執行完畢，或一部之執行而赦免後，五年以內故意再犯
        有期徒刑以上之罪者，為累犯，加重本刑至二分之一」
        ，經比較結果，修正刑法並非較有利於被告，自應適用
        修正前刑法第47條之規定，論處累犯。
  （三）修正前刑法第51條第5款規定數罪併罰定其應執行者：
        「宣告多數有期徒刑者，於各刑中之最長期以上，各刑
        合併之刑期以下，定其刑期。但不得逾二十年」，修正
        刑法第51條第 5款則規定：「宣告多數有期徒刑者，於
        各刑中之最長期以上，各刑合併之刑期以下，定其刑期
        。但不得逾三十年」，經比較結果，修正刑法並非較有
        利於被告，仍應適用修正前刑法第51條第 5款之規定，
        定其應執行之刑。
三、查海洛因、甲基安非他命分別係毒品危害防制條例第2條第2
    項第1款、第2款所規定之第一級毒品、第二級毒品。被告於
    觀察、勒戒執行完畢釋放後，五年內再行施用第一級毒品海
    洛因及第二級毒品甲基安非他命之行為，係各犯毒品危害防
    制條例第10條第1項之施用第一級毒品罪及同條第2項之施用
    第二級毒品罪。其為供自己施用而持有毒品海洛因、甲基安
    非他命之低度行為，應分別為施用之高度行為所吸收，均不
    另論罪。被告每次施用第一級毒品海洛因或第二級毒品甲基
    安非他命之施用行為，於施用完畢時，即已結束，且已完全
    實現施用第一級毒品或第二級毒品犯罪之構成要件，當屬獨
    立而完整之犯罪行為，故各次之施用行為自皆單獨成立一個
    施用毒品犯罪，公訴人認接連數次施用，係實質上一罪，尚
    有誤解；惟被告先後多次施用第一級毒品海洛因及第二級毒
    品甲基安非他命之犯行，均分別時間緊接，且觸犯構成要件
    相同之罪，顯均係基於概括犯意反覆為之，應依刪除前刑法
    第56條連續犯之規定，分別論以一罪，並各加重其刑。被告
    所犯上開連續施用第一級毒品罪及連續施用第二級毒品罪之
    間，犯意各別，行為互殊，應予分論併罰。被告前因施用第
    二級毒品案件，經臺灣臺中地方法院以93年度中簡字第3050
    號判處有期徒刑 5月確定，並於94年3月8日易科罰金執行完
    畢，有刑案資料查註紀錄表及臺灣高等法院被告前案紀錄表
    可參，其受有期徒刑執行完畢後五年內再犯本件有期徒刑以
    上之上開二罪，均為累犯，應各依修正前刑法第47條規定，
    遞加重其刑。原審認被告施用第一級毒品及第二級毒品之事
    證明確，予以論罪科刑，固非無見，惟原判決：(一)事實欄未
    載明被告施用第一級毒品海洛因之方式，尚有未洽；(二)就被
    告基於概括犯意而多次施用第一級毒品及第二級毒品之行為
    ，認係單一犯意而論以接續犯，未能比較新、舊法，適用刪
    除前刑法第56條規定，論以連續犯，亦有未合。被告提起本
    件上訴，認原審量刑過重，請求諭知易科罰金或緩刑云云，
    惟因均不符合刑法第41條易科罰金及第74條緩刑之要件，其
    上訴固無理由，惟原判決既有上述可議之處，即屬無可維持
    ，自應由本院將原判決撤銷改判。爰審酌被告之素行、犯罪
    之動機、情節，其經觀察、勒戒執行完畢，猶不知戒絕，再
    行施用毒品不輟，無視於毒品對於自身健康之戕害及國家對
    於杜絕毒品犯罪之禁令，惡性非輕，惟念其犯後坦認犯行，
    態度尚佳等一切情狀，分別量處如主文第二項所示之刑，並
    定其應執行刑。本案查獲之海洛因 2包（合計淨重0.63公克
    ，空包裝總重1.31公克。按：海洛因之外包裝因有海洛殘留
    ，難以析離，此有法務部調查局93年3月19日調科壹字第093
    00113060號函可參，自應一併視為毒品，併予敘明）、甲基
    安非他命2包（合計毛重0.6公克），分別為毒品危害防制條
    例第2條第2項第1款、第2款所指之第一級毒品、第二級毒品
    ，應依毒品危害防制條例第18條第 1項前段規定，宣告沒收
    銷燬之。另扣案之吸食器4支、過濾器1組，為被告及其友人
    吳婉菁所共有，核屬被告所有且供其犯施用第二級毒品罪所
    用之物，業據被告供明在卷，爰依刑法第38條第1項第2款規
    定，宣告沒收。
四、據上論斷，應依刑事訴訟法第369條第 1項前段、第364條、
    第299條第1項前段，毒品危害防制條例第10條第1項、第2項
    、第18條第 1項前段，刑法第11條前段、第2條第1項、刪除
    前刑法第56條、修正前刑法第47條、第51條第5款、刑法第3
    8條第1項第2款，判決如主文。
本案經檢察官王寧懷到庭執行職務。
中    華    民    國    95    年    11  月    15      日
            刑事第六庭  審判長法  官  李  文  雄
                              法  官  劉  連  星
                              法  官  張  恩  賜
上列正本證明與原本無異。
施用第一級毒品部分如不服本判決應於收受送達後10日內向本院
提出上訴書狀，其未敘述上訴之理由者並得於提起上訴後10日內
向本院補提理由書（均須附繕本1份）。
施用第二級毒品部分不得上訴。
                              書記官  陳  如  慧
中    華    民    國    95    年    11  月    16      日
附錄論罪科刑法條
毒品危害防制條例第十條：
施用第一級毒品者，處六月以上五年以下有期徒刑。
施用第二級毒品者，處三年以下有期徒刑。
                                                      Ａ


司法院資訊處製作；財團法人民間司法改革基金會備份。
